【裁判字號】    98,交聲,452
【裁判日期】    980610
【裁判案由】    聲明異議
【裁判全文】
臺灣臺南地方法院交通事件裁定         98年度交聲字第452號
移送機關    交通部公路總局嘉義區監理所麻豆監理站
異議人即
受處分人    甲○○
上列異議人即受處分人因違反道路交通管理處罰條例案件，對於
交通部公路總局嘉義區監理所麻豆監理站民國98年4月15日所為
之裁決處分（處分案號：麻監裁罰字第裁75-C00000000號）聲明
異議，本院裁定如下：
    主    文
原處分撤銷。
甲○○不罰。
    理    由
一、原處分意旨略以：異議人即受處分人甲○○（下稱異議人）
    於民國97年11月16日16時32分許，騎乘車牌號碼UEV-885號
    輕型機車，行經臺北縣八里鄉○○路與中山路交岔路口時，
    因未依規定戴安全帽，經臺北縣政府警察局蘆洲分局八里分
    駐所警員攔停製單舉發，嗣經交通部公路總局嘉義區監理所
    麻豆監理站（下稱原處分機關）以異議人違規事實明確，依
    道路交通管理處罰條例第31條第6項之規定，裁處異議人罰
    鍰新臺幣（下同）500元等語。
二、本件異議意旨略以：違規通知單非異議人本人簽章，為此聲
    明異議，請求撤銷原處分等語。
三、按犯罪事實應依證據認定之，無證據不得認定犯罪事實；又
    不能證明被告犯罪或其行為不罰者，應諭知無罪之判決，刑
    事訴訟法第154條第2項、第301條第1項，分別定有明文。又
    認定不利於被告之事實，須依積極證據，苟積極證據不足為
    不利於被告事實之認定時，即應為有利於被告之認定，更不
    必有何有利之證據；且事實之認定，應憑證據，如未能發現
    相當證據，或證據不足以證明，自不能以推測或擬制之方法
    ，以為裁判基礎；而認定犯罪事實所憑證據，雖不以直接證
    據為限，間接證據亦包括在內；然而無論直接或間接證據，
    其為訴訟上之證明，須於通常一般之人均不致有所懷疑，而
    得確信其為真實之程度者，始得據為有罪之認定，若其關於
    被告是否犯罪之證明未能達此程度，而有合理性懷疑之存在
    時，事實審法院復已就其心證上理由予以闡述，敘明其如何
    無從為有罪之確信，因而為無罪之判決，尚不得任意指為違
    法，最高法院分別著有30年上字第816號、40年台上字第86
    號、76年台上字第4986號等判例可資參照。而依道路交通管
    理處罰條例第89條規定，法院受理有關交通事件，準用刑事
    訴訟法之規定，前開規定及判例意旨自得適用於本件聲明異
    議案件。
四、原處分機關認異議人有上開違規情事，無非係以臺北縣政府
    警察局97年11月16日北縣警交字第C00000000號舉發違反道
    路交通管理事件通知單為其主要論據；惟查：
  (一)本件違規之人違規時所騎乘之車牌號碼UEV-885號機車之車
    主為乙○○而非異議人，有車號查詢輕機車車籍資料1紙在
    卷可參。
  (二)次查，異議人主張其自95年開始在官田鄉公所上班，違規當
    時人在台南家裡，不認識乙○○，亦無騎乘過車號UEV-885
    號機車等語，經本院依職權透過勞保局電子閘門查詢異議人
    之勞保投保資料後，異議人確於95年4月11日起加保於台南
    縣官田鄉公所，至今尚在加保中，有被保險人投保資料查詢
    資料1紙附卷可參，是異議人稱其自95年開始在官田鄉公所
    上班，違規當時人在台南家裡等語，經核異議人在台南縣官
    田鄉公所有固定工作，其稱其未在台北縣騎乘車號UEV-885
    號機車，尚非不合理。
  (三)再查，本件舉發警員洪義宗於98年5月22日本院訊問時到庭
    結證稱：未見過在庭之異議人，舉發當時，騎乘車號UEV-88
    5號機車之駕駛人僅出示機車行照，未帶身分證及駕照，違
    規通知單上之姓名、出生年月日、身分證字號及駕照上的地
    址係該駕駛人唸出來後，由其以電話與八里分駐所同事核對
    再填上，不記得該駕駛人是否即為異議人等語（見本院卷第
    27頁），即舉發當時，員警僅係依違規之駕駛人口述之資料
    查詢是否有誤，惟該駕駛人並未提出任何身分證明文件予員
    警核對身分是否相符，且舉發單上所載「甲○○」之出生年
    月日亦與本件異議人甲○○之真正出生年月日不符，分別有
    舉發單及異議人之戶籍資料在卷可稽，更難認違規當時之駕
    駛人即為異議人。
  (四)末查，本件違規舉發通知單上「收受通知聯者簽章」欄之異
    議人簽名與異議人98年4月15日提出之聲明異議狀中之具狀
    人欄、撰狀人欄及本院98年5月22日訊問筆錄中親自簽名之
    筆跡，自形式上判斷，並不相同，有上開舉發通知單、聲明
    異議狀及訊問筆錄在卷可證。
  (五)綜上所述，本件依現存之證據，尚不足以證明異議人有於前
    揭時、地騎乘車牌號碼UEV-885號輕型機車未戴安全帽之違
    反道路交通管理處罰條例之行為，依照前開說明，不得為異
    議人不利之認定。原處分機關未經詳查，遽依道路交通管理
    處罰條例第31條第6項之規定，裁處異議人罰鍰500元之處分
    ，應有未洽。本件聲明異議為有理由，本院依法應將原處分
    撤銷，並為異議人不罰之諭知。
五、據上論斷，應依道路交通管理處罰條例第87條第2項、道路
    交通案件處理辦法第20條前段，裁定如主文。
中    華    民    國    98    年    6     月    10    日
                    交通法庭  法  官 張家瑛
以上正本證明與原本無異。
如不服本裁定，應於收受送達後5日內向本院提出抗告狀。（應
附繕本）
                              書記官 李淑惠
中    華    民    國    98    年    6     月    11    日


司法院資訊處製作；財團法人民間司法改革基金會備份。
